【裁判字號】    90,上更(一),370
【裁判日期】    901130
【裁判案由】    業務侵占
【裁判全文】
臺灣高等法院高雄分院刑事判決                  九十年度上更(一)字第三七號
    上  訴  人
    即  被  告  甲○○
右上訴人因業務侵占案件，不服臺灣高雄地方法院八十八年度訴字第一０七四號中華
民國八十九年七月二十五日第一審判決（起訴案號：臺灣高雄地方法院檢察署八十七
年度偵字第二四三四三號），提起上訴，判決後，經非常上訴，最高法院發回更審，
本院判決如左：
      主  文
原判決關於業務侵占部分撤銷。
甲○○意圖為自己不法之所有，而侵占對於業務上所持有之物，累犯，處有期徒刑柒
月。
      事  實
一、甲○○曾於民國八十二年七月十五日，因竊盜案件，經臺灣高雄地方法院判處有
    期徒刑二年二月確定在案，並於八十四年五月三十日執行完畢；猶不知悔改，因
    其已有犯罪前科紀錄，不易覓得工作，遂於八十四年八月間某日，趁與唐紹禹共
    同承租高雄市○○○路處所之便，利用唐紹禹外出，皮包放在屋內桌上之機會，
    竊取唐紹禹所有之國民身份證一枚，得手後，留供己用，隨時、隨地必要時取出
    冒充身份行事（竊盜部分另案審理中）；嗣即於八十四年九月間某日，持前開竊
    得之唐紹禹國民身份證，前往位於高雄市○○路上之「乙○○○○館」，冒名應
    徵外場開分員工作，負責該保齡球館電動玩具開分及收款等業務，為從事業務之
    人，竟於八十四年九月底某日，意圖為自己不法之所有，將基於業務關係收取自
    客人之開分款項新台幣（下同）一萬二千元，侵吞入己，並逃逸無蹤，乙○○○
    ○館遂以電話向唐紹禹家查詢，唐紹禹向該館查證後，始知悉甲○○冒名應徵工
    作，嗣甲○○因另案經通緝為警查獲，並查獲其持有唐紹禹之名義之機車行照，
    而經警訊問唐紹禹後，唐紹禹供出其向保齡球館查證該段情節，而知悉被告侵占
    犯行。
二、案經高雄市政府警察局鼓山分局移送台灣高雄地方法檢察署檢察官偵查起訴。
      理  由
一、訊據被告甲○○，坦承有侵佔一萬二千元，惟辯稱該款係會計上廁所時，囑其看
    顧櫃檯時之電動玩具週轉金，非屬業務持有之款項，其嗣後已將該款項返還保齡
    球館遊藝場之主任，且本案應為被告另案所犯侵佔罪既判力所及云云。
二、經查右揭被告在保齡球館擔任外場職員，負責開分及收錢，以及被告將所收款項
    一萬二千元逕自占為已有後逃逸之事實，迭據被告甲○○於偵訊及原審審理中供
    承不諱，核與唐紹禹供稱「大約九月底時，高市乙○○○○館打電話到我家找我
    ，說我任職於球館時，偷竊（應為侵占）公司的錢，事經我出面了解，才曉得是
    甲○○持我失竊之身分證到乙○○○○館應徵：：」，以及證人即乙○○○○館
    經理孫保麟供述被告將其負責之公司所有電玩週轉金侵占後逃逸等情大致相符，
    雖孫保麟稱該款係電玩週轉金，惟孫保麟已供稱該款項係被告所負責，足證其所
    稱電玩週轉金要係用詞不當，確係被告業務上所持有至為明確，被告嗣後翻異，
    不足採信。又被告雖因另犯侵占案經判處有期徒刑九月確定，惟該案係被告於八
    十五年二月九日與洪榮鍾前往汽車行租車後，由洪榮鍾租車後，被告駕車外出購
    買檳榔，而將該車據為己有，有判決書在卷可憑，該案犯罪型態與本案不同，且
    本案發生在前，被告亦不能預知洪榮鍾租車後會將汽車交其外出購買檳榔，足證
    本案與該案並無連續犯裁判上一罪之關係，被告所辯不足採信，犯行洵堪認定。
三、被告將其基於業務關係，向客人收取之開分款項予以侵吞之所為，係犯刑法第三
    百三十六條第二項業務侵占罪，公訴人認被告所為，係犯刑法第三百三十五條第
    一項之普通侵占罪，容有未洽，惟其起訴之基本社會事實同一，爰依刑事訴訟法
    第三百條規定，逕予變更起訴法條。又被告於八十二年間，因竊盜案件，經臺灣
    高雄地方法院判處有期徒刑二年二月確定在案，並於八十四年五月三十日執行完
    畢，有臺灣高等法院被告全國前案紀錄表在卷可憑，其於五年內再犯本案，為累
    犯，爰依法加重其刑。原審為被告論罪科刑之判決，固非無見，惟被告侵占之數
    額應為一萬二千元，原審認定為一萬三千餘元即與事實不符，被告以前詞指摘原
    判決不當，固無理由，但原判決既有可議，自應予撤銷改判，審酌被告素行不佳
    、本案犯罪動機、犯後態度及其他一切情狀，量處如主文所示之刑，用示懲儆。
據上論斷，應依刑事訴訟法第三百六十九條第一項前段、第三百六十四條、第二百九
十九條第一項前段、第三百條，刑法第三百三十六條第二項、第四十七條、罰金罰鍰
提高標準條例第一條前段，判決如主文。
本案經檢察官劉文水到庭執行職務。
中      華      民      國    九十      年     十一     月     三十    日
                              臺灣高等法院高雄分院刑事第五庭
                                  審判長法官  吳水木
                                        法官  洪慶鐘
                                        法官  趙文淵
右正本證明與原本無異。
不得上訴。
                                      書記官  唐奇燕
中      華      民      國    九十      年     十二     月     四       日
刑法第三百三十六條第二項：
對於業務上所持有之物，犯前條第一項之罪者，處六月以上五年以下有期徒刑，得併
科三千元以下罰金。
                                                                  Ａ


司法院資訊處製作；財團法人民間司法改革基金會備份。
